ACORDAO-COMPLETO-2554957

ACÓRDÃO 539/2023 ATA 11/2023 - PLENÁRIO

VISTOS, relatados e discutidos estes autos recurso de revisão interposto pela Liga de Quadrilhas Juninas do Acre e por seu presidente, Sr. Aurimar Fidelis de Aragão, contra o Acórdão 15083/2018-TCU-Primeira Câmara;
ACORDAM os Ministros do Tribunal de Contas da União reunidos em Sessão de Plenário, ante as razões expostas pelo Relator, em:
9.1. tornar insubsistente o Acórdão 15083/2018-TCU-Primeira Câmara, em virtude do reconhecimento da prescrição no caso concreto;
9.2. arquivar o presente processo, com fundamento no art. 11 da Resolução TCU 344/2022;
9.3. notificar a prolação desta deliberação ao recorrente, ao Ministério do Turismo e à Procuradoria da República no Estado do Acre.

Recurso de revisão interposto por entidade privada e seu dirigente contra deliberação que julgou suas contas especiais irregulares, condenou-os em débito e lhes aplicou multa em razão de irregularidade na aplicação de recursos federais repassados pelo Ministério do Turismo para realização de evento junino.

Ministério do Turismo.

3. Recorrentes: Aurimar Fidelis de Aragão (XXX.167.682-XX) e Liga de Quadrilhas Juninas do Acre (04.952.266/0001-95).

13.1. Ministros presentes: Bruno Dantas (Presidente), Walton Alencar Rodrigues, Benjamin Zymler, Vital do Rêgo (Relator), Jorge Oliveira, Antonio Anastasia e Jhonatan de Jesus.
13.2. Ministros-Substitutos presentes: Augusto Sherman Cavalcanti, Marcos Bemquerer Costa e Weder de Oliveira.

LIGA DAS QUADRILHAS JUNINAS DO ACRE  LINQUAJAC

VITAL DO RÊGO

Ministro Benjamin Zymler.

Trata-se de recurso de revisão interposto pela Liga de Quadrilhas Juninas do Acre e por seu presidente, Sr. Aurimar Fidelis de Aragão, contra o Acórdão 15083/2018-TCU-Primeira Câmara, da relatoria do Ministro Benjamin Zymler, a seguir transcrito:
9.1. com fundamento nos arts. 1º, inciso I, 16, inciso III, alínea "c", 19, caput, 23, inciso III, da Lei 8.443/1992, julgar irregulares as contas do sr. Aurimar Fidelis de Aragão (XXX.167.682-XX) e da Liga de Quadrilhas Juninas do Acre (04.952.266/0001-95) , condenando-os, solidariamente, ao pagamento da importância abaixo descrita, fixando-lhes o prazo de 15 (quinze) dias, a contar da notificação, para que comprovem perante este Tribunal (art. 214, inciso III, do RITCU) , o recolhimento da dívida aos cofres do Tesouro Nacional, corrigida monetariamente e acrescida dos encargos legais pertinentes, calculados a partir das datas indicadas até a data do efetivo recolhimento, na forma prevista na legislação em vigor:
	VALOR ORIGINAL 
	DATA DA OCORRÊNCIA

	R$ 150.000,00
	22/9/2009

9.2. aplicar ao sr. Aurimar Fidelis de Aragão (XXX.167.682-XX) e à Liga de Quadrilhas Juninas do Acre (04.952.266/0001-95) a multa prevista no art. 57 da Lei 8.443/1992 c/c o art. 267 do RITCU, no valor individual de R$ 25.000,00 (vinte e cinco mil reais) , com a fixação do prazo de 15 (quinze) dias, a contar da notificação, para que comprovem, perante este Tribunal (art. 214, inciso III, alínea "a", do RITCU) , o recolhimento da dívida aos cofres do Tesouro Nacional, atualizada monetariamente desde a data do presente acórdão até a do efetivo recolhimento, se for paga após o vencimento, na forma da legislação em vigor;
 (...) 
No âmbito da Secretaria de Recursos (Serur) , foi elaborada a instrução à peça 96, a seguir transcrita com os ajustes de forma pertinentes, cujo encaminhamento foi encampado pelo dirigente da unidade (peça 97) :
HISTÓRICO 
2.	Cuidam os autos de tomada de contas especial instaurada pelo Ministério do Turismo (MTur) , em desfavor de Aurimar Fidelis de Aragão, presidente, à época, da entidade Liga de Quadrilhas Juninas do Acre, em razão da reprovação da prestação de contas relativa aos recursos repassados à entidade, por força do Convênio 331/2009 (Siconv 703541) , celebrado com aquele órgão, tendo por objeto o apoio à realização do evento "Etapa Final do 3º Circuito de Quadrilhas Juninas de Rio Branco" (peça 1, p. 34) .
2.1. Conforme disposto na Cláusula Quinta do Termo de Convênio 331/2009, foram previstos R$ 167.000,00 para a execução do objeto avençado, dos quais R$ 150.000,00 seriam repassados pelo concedente e R$ 17.000,00 corresponderiam à contrapartida (peça 1, p. 40) . 	Os recursos federais foram repassados em parcela única, mediante a ordem bancária 2009OB01380, em 18/9/2009, no valor de R$ 150.000,00, os quais foram creditados na conta corrente da convenente em 22/9/2009 (peça 1, p. 59 e 75) . O ajuste teve vigência de 3/6/2009 a 10/11/2009 e, conforme parágrafo terceiro da cláusula quarta do termo de convênio, previa a apresentação da prestação de contas até trinta dias após o término (peça 1, p. 40, 52 e 56) .
2.2. A partir dos exames da fase externa desta TCE (peças 3-4) , realizou-se a citação da Liga de Quadrilhas Juninas do Acre e de Aurimar Fidelis de Aragão - na condição de presidente da entidade (peças 9 e 20) , em decorrência das seguintes ocorrências consignadas na Nota Técnica de Análise 19/2011 - MTur: 
a) relatório de cumprimento do objeto - encaminhar o relatório, preenchido de acordo com o Plano de Trabalho aprovado, e preenchido de acordo com o modelo anexo ao site: (www.turismo.gov.br) ; 
b) relatório de execução físico-financeira - encaminhar o relatório, preenchido de acordo com o Plano de Trabalho aprovado, e preenchido de acordo com o modelo anexo ao site: (www.turismo.gov.br) ; 
c) inserções em Rádio - encaminhar cópia do anúncio em CDROM ou MP3, constando o nome e a logomarca do MTur e comprovante de Veiculação nas oito rádios contendo a programação prevista e o mapa de veiculação, com o valor, o "atesto" da rádio e o "de acordo" do Convenente; 
d) material promocional - panfleto A5 - encaminhar um exemplar de cada insumo constando o nome e a logomarca do MTur e declaração de recebimento do material, explicitando a quantidade de unidades, com o nome legível, assinatura e CPF de quem recebeu; 
e) apresentações das quadrilhas do 3º dia - encaminhar foto de cada show/apresentação, filmagem e/ou material de divulgação pós-evento (publicação em jornais, revistas ou reportagens televisivas) , que comprovem a efetiva realização de cada apresentação das quadrilhas do 3º dia; 
f) contratação de serviços - empresa organizadora do evento e seguranças - encaminhar declaração individual do prestador do serviço, com RG, CPF, discriminando a função exercida detalhada, o valor contratado e o período de execução de acordo com o aprovado no Plano de Trabalho. Quando possível, enviar fotografias e/ou filmagem (show pirotécnico, seguranças, limpeza - tudo inserido no contexto do evento) ; 
g) declaração do convenente - realização do evento - encaminhar declaração do convenente atestando a realização do evento; 
h) declaração do convenente - exibição do vídeo institucional - encaminhar declaração do convenente atestando a exibição do vídeo institucional do MTur; 
i) declaração do convenente - gratuidade ou não do evento - encaminhar declaração do convenente atestando a gratuidade ou não do evento. Caso tenha havido venda de ingressos, devem ser enviadas as despesas correspondentes à venda de ingressos devidamente convertidas para a consecução do objeto conveniado (conforme o que preconiza o relatório do Acórdão 96/2008-TCU-Plenário - TCU) ; 
j) declaração de autoridade local - encaminhar declaração de autoridade local (que não seja o convenente) atestando a realização do evento.
2.3. Nesse ponto, cabe trazer à baila informações compiladas na matriz de responsabilização à peça 3, p. 6-7: 
	a) irregularidade: não comprovação da boa e regular aplicação dos recursos provenientes do Convênio 331/2009 (Siconv 703541) , celebrado com o Ministério do Turismo, para a realização do evento "Etapa Final do 3º Circuito de Quadrilhas Juninas de Rio Branco", uma vez que a documentação apresentada como prestação de contas desse convênio não demonstra o nexo entre os recursos federais transferidos e a execução do objeto;
	a.1) conduta de Aurimar Fidelis de Aragão: na condição de presidente da entidade Liga de Quadrilhas Juninas do Acre, beneficiária dos recursos pactuados no Convênio 331/2009 (Siconv 703541) e de efetivo gestor desses recursos, não apresentar documentação apta a comprovar a realização do evento "Etapa Final do 3º Circuito de Quadrilhas Juninas de Rio Branco"; e
	a.2) conduta da Liga de Quadrilhas Juninas do Acre: na condição de beneficiária do pagamento dos recursos pactuados no Convênio 331/2009 (Siconv 703541) , não apresentar documentação apta a comprovar a realização do evento "Etapa Final do 3º Circuito de Quadrilhas Juninas de Rio Branco".
2.4. Em face da revelia dos responsáveis, esta Corte de Contas deliberou, por meio do Acórdão 15083/2018-TCU-Primeira Câmara: (i) julgar irregulares as contas da Liga de Quadrilhas Juninas do Acre e de Aurimar Fidelis de Aragão, condenando-os, solidariamente, em débito; e (ii) aplicar a multa do art. 57 da Lei 8.443/1992 aos responsáveis.  
2.5. Irresignados, a Liga de Quadrilhas Juninas do Acre e Aurimar Fidelis de Aragão interpuseram recurso de revisão contra o Acórdão 15083/2018-TCU-Primeira Câmara, espécie de recurso objeto do presente exame.
EXAME DE ADMISSIBILIDADE	
3.	Reitera-se o exame preliminar de admissibilidade (peças 89-90) , acolhido por despacho do Relator, Ministro Vital do Rêgo, que conheceu do recurso interposto pela Liga de Quadrilhas Juninas do Acre e Aurimar Fidelis de Aragão, sem atribuição de efeito suspensivo ao Acórdão 15083/2018-TCU-Primeira Câmara (peça 93) .
EXAME TÉCNICO
4.	Delimitação
4.1. Constitui objeto do presente recurso definir as seguintes questões:
	a) preliminar:
	a.1) prescrição;
	b) mérito: 
	b.1) plena execução física e financeira do convênio; e
	b.2) suspensão dos processos de cobrança desta TCE e a presença de ações judiciais.
4.2. Registra-se que o presente exame atentará além dos elementos constantes da matriz de responsabilização utilizada pelo TCU para a questão da responsabilidade subjetiva, também aqueles constantes na Lei 13.655/2018 (Lei de Introdução às Normas do Direito Brasileiro - LINDB) , mormente no que concerne aos seus arts. 22 e 28.
Preliminar
5.	Prescrição
5.1. Ainda que os recorrentes não tenham pugnado acerca da temática "prescrição do dano ao erário", tem-se que essa deve ser examinada nestes autos por se tratar de questão de ordem pública.
5.2. A prescrição do dano ao erário assume particular relevância, dado o recente julgamento, pelo STF, do RE 636.886 (tema 899 da repercussão geral) . No exame da prescrição, a Serur tem adotado os entendimentos detalhados na peça 94, que contém estudo e pronunciamentos anteriores da secretaria sobre o tema. Nessas manifestações estão desenvolvidas as seguintes premissas, que serão utilizadas no presente exame:
	a) ao julgar o RE 636.886, o STF conferiu nova interpretação ao art. 37, § 5º, da Constituição Federal, fixando a tese de que "é prescritível a pretensão de ressarcimento ao erário fundada em decisão de Tribunal de Contas";
	b) as pretensões punitiva e de ressarcimento devem observar o mesmo regime na atividade de controle externo, dado o objetivo comum da prescrição, de fixar prazo para o Tribunal de Contas agir, para caracterizar o ilícito, identificar seu autor, dimensionar as consequências da conduta e impor as consequências legais, independentemente de tais consequências terem natureza punitiva ou ressarcitória; e
	c) até que sobrevenha norma específica, entende-se que a prescrição das pretensões punitiva e de ressarcimento, no processo de controle externo, deve observar o regime da Lei 9.873/1999, na linha dos recentes pronunciamentos do STF a respeito. Assim, sem prejuízo de se realizar o exame da prescrição também segundo o prazo decenal previsto no Código Civil, o critério adotado, na formulação da proposta de encaminhamento, será o da Lei 9.873/1999.
5.3. Ocorre que, recentemente, o Plenário da Suprema Corte se manifestou mais uma vez sobre o tema no julgamento da ADI 5509, ao tratar da constitucionalidade do prazo prescricional e decadencial de cinco anos previsto nos arts. 76, § 5º e 78, § 7º da Constituição do Estado do Ceará. Com esteio no princípio da simetria insculpido no art. 75 da Constituição Federal, o relator, Min. Edson Fachin, definiu alguns parâmetros para fins de avaliação da incidência do prazo prescricional nos processos conduzidos pelas Cortes de Contas (TCU, Tribunais de Contas dos Estados e do Distrito Federal, e dos municípios) , assunto que passo a abordar, de forma mais detalhada, nos próximos parágrafos.
5.4. A ADI 5509 foi manejada contra dispositivos da Constituição do Estado do Ceará e de lei ordinária do referido Estado, que fixaram prazo prescricional no processo do tribunal de contas daquela unidade federativa.
5.5. Todavia, a discussão travada pelo STF teve por referência o modelo federal, em função do princípio da simetria, expressamente invocado pelo MPF, ao propor a ação, e pelo relator, ao analisar o tema. Assim, os fundamentos lançados no julgamento da ADI 5509 repercutem inevitavelmente no processo do TCU.
5.6. Especificamente sobre a lei de regência e as causas interruptivas da prescrição, o relator, ministro Edson Fachin, reconheceu que o STF ainda não havia fixado orientação clara a respeito, em processo de caráter geral. Ao fazê-lo, na citada ADI, a orientação do relator foi a de aplicar os vários precedentes do STF em casos concretos, que já sinalizavam para a incidência da Lei 9.873/1999, afastando-se a incidência do art. 205 do Código Civil, como evidenciam as seguintes passagens do voto:
	a) "A atividade de controle externo equipara-se, para fins de contagem do prazo prescricional, ao poder de polícia do Estado e, como tal, nos termos do art. 1º da Lei 9.873, de 1999, 'Prescreve em cinco anos a ação punitiva da Administração Pública Federal, direta e indireta, no exercício do poder de polícia, objetivando apurar infração à legislação em vigor, contados da data da prática do ato ou, no caso de infração permanente ou continuada, do dia em que tiver cessado'";
	b) "Pela mesma razão, incidem as causas legais de interrupção da prescrição, conforme previsão constante do art. 2º da referida Lei".
5.7. Estabelecida a norma de regência do prazo e das causas interruptivas, o STF avançou no debate quanto ao termo inicial da prescrição, fixando regras mais detalhadas a respeito. Com esse fim, estabeleceu tratamento específico para as tomadas de contas especiais, distinguindo aquelas decorrentes de repasses sujeitos a prestação de contas específica e as relativas a situações em que os fatos são normalmente trazidos ao conhecimento do TCU por meio de denúncias e representações. 
5.8. Nesse sentido, o voto do Ministro Edson Fachin trouxe uma regra geral e algumas hipóteses de aplicação casuística. Como regra geral, ficou estabelecido que "o termo inicial da contagem do prazo deve ser o da entrada do processo de fiscalização no âmbito do Tribunal de Contas, ou dos órgãos que, por lei, são encarregados pelo controle interno".
5.9. Essa regra geral teve sua aplicação explicitada para algumas situações particulares, a saber:
	a) no caso de omissão de prestação de contas: "o dano a ser apurado pela ausência de prestação de contas tem o lapso prescricional iniciado na data em que as contas deveriam ter sido entregues";
	b) na hipótese de irregularidades detectadas no exame da prestação de contas: "o procedimento prévio à instauração da tomada de contas ... deve ser encerrado o quanto antes, sendo que as irregularidades que tenham porventura sido nele identificadas somente terão iniciada a fluência do prazo prescricional após a competente comunicação para o órgão de controle interno ou para o Tribunal de Contas";
	c) em irregularidades constatadas em fiscalizações, denúncias e representações: "Finalmente, deve-se contar o prazo prescricional a partir da data do conhecimento da irregularidade nos casos em que, por iniciativa própria, o Tribunal realiza auditorias ou inspeções, assim como nos casos em que a ele são diretamente levadas as informações necessárias para a instauração de tomada de contas especial".
5.10. Com essas explicações, passa-se à análise da prescrição no caso em exame, considerando-se as premissas indicadas no item 5.2 supra.
5.11. Quanto à análise da prescrição segundo os critérios do Acórdão 1441/2016-TCU-Plenário, redator Ministro WALTON ALENCAR RODRIGUES, tem-se que a prescrição da pretensão punitiva e do débito subordinam-se ao prazo geral de dez anos (art. 205 da Lei 10.406/2002 - Código Civil) , contado a partir da data da ocorrência do fato e interrompido pelo ato que ordenar a citação, a audiência ou a oitiva da parte. A presente TCE refere-se à seguinte irregularidade: não comprovação da boa e regular aplicação dos recursos provenientes do Convênio 331/2009 (Siconv 703541) . O referido ajuste teve vigência de 3/6/2009 a 10/11/2009 e, conforme parágrafo terceiro da cláusula quarta do termo de convênio, previa a apresentação da prestação de contas até trinta dias após o término (peça 1, p. 40, 52 e 56) , de modo que as contas passaram a estar inadimplentes em 11/12/2009. 
5.12.	 O ato ordenatório de citação que interrompe a fruição do prazo data de 11/9/2017 (peça 7) . Logo, verifica-se a não incidência do prazo decenal de prescrição previsto no art. 205 do Código Civil a partir da ocorrência do fato, cuja contagem é interrompida pelo ato que ordenou a citação. Essa foi a conclusão do decisum condenatório, conforme se extrai de trecho do relatório condutor (peça 33, p. 5) :
33.	 Vale ressaltar que a pretensão punitiva do TCU, conforme Acórdão 1441/2016-TCU-Plenário, que uniformizou a jurisprudência acerca dessa questão, subordina-se ao prazo geral de prescrição indicado no art. 205 do Código Civil, que é de 10 anos, contado da data de ocorrência da irregularidade sancionada, nos termos do art. 189 do Código Civil, sendo este prazo interrompido pelo ato que ordenar a citação, a audiência ou a oitiva do responsável. No caso em exame, não ocorreu a prescrição, uma vez que a liberação dos recursos relativos ao convênio ora em análise deu-se na data de 22/9/2009 e a citação foi ordenada na data de 25/8/2017 (peça 4) .
5.13. No que concerne à análise da prescrição pelo regime da Lei 9.873/1999, é preciso considerar os seguintes parâmetros:
	a) Termo inicial: 
	a.1) a Lei 9.873/1999, art. 1º, parte final, traz previsão expressa a respeito do início do prazo em se tratando de infrações imediatas e aquelas de caráter permanente ou continuado. As primeiras ocorrem contadas da data da prática do ato, e aquelas do dia em que tiver cessado a permanência ou a continuidade;
	a.2) aplicando ao caso concreto esse entendimento perfilhado pelo STF no julgamento da ADI 5509, considera-se como termo inicial para contagem do prazo prescricional - 30/11/2016, data em que foi emitido Relatório de Auditoria de TCE pelo órgão de controle interno (peças 1, p. 185-188) . 
	b) Prazo:
	b.1) a Lei 9.873/1999 apresenta um prazo geral, de cinco anos (art. 1º) , e um prazo especial, previsto no art. 1º, § 2º, a saber: "quando o fato objeto da ação punitiva da Administração também constituir crime, a prescrição reger-se-á pelo prazo previsto na lei penal";
	c) Interrupções por atos inequívocos de apuração dos fatos, sendo que 	no regime da Lei 9.873/1999, a prescrição se interrompe "por qualquer ato inequívoco, que importe apuração do fato" (art. 2º, II) . Os exemplos típicos, no caso em exame, são: (i) fase interna de exame da TCE na CGU; e (ii) fase externa de exame da TCE no TCU. Com esse fundamento, a prescrição foi interrompida:
	c.1) em 7/2/2017, data do pronunciamento ministerial (peça 1, p. 194) ;
	c.2) em 25/8/2017, data da instrução preliminar de citação (peças 3-4) ;
	c.3) em 11/9/2017, data do Despacho do Ministro-Relator autorizando as citações (peça 7) ;
	c.4) em 27/3/2018, data da instrução de mérito (peças 27-29) ; 
	d) Interrupções pela citação dos responsáveis, sendo que 	 a prescrição também é interrompida "pela notificação ou citação do indiciado ou acusado, inclusive por meio de edital", nos termos do art. 2º, I, da Lei 9.873/1999. E, no regime dessa lei, a interrupção se dá pela citação propriamente dita, e não pelo despacho que a ordena. Com esse fundamento, houve a interrupção: 
	d.1) datas de ciência dos responsáveis:
	d.1.1) em 5/10/2017: data de ciência de Aurimar Fidelis de Aragão (peça 10) ;
	d.1.2) em 27/12/2017: data da publicação no DOU referente à citação da Liga de Quadrilhas Juninas do Acre (peça 21) ;  
	d.2) cabe destacar, por oportuno, que, em se tratando de devedores solidários, a interrupção
da prescrição feita a um prejudica aos demais. Incide, nesse caso, regra própria da teoria geral das
obrigações, segundo a qual "a interrupção efetuada contra o devedor solidário envolve os demais"
 (art. 204, § 1º, do Código Civil) . São consequências próprias da solidariedade (a exemplo da regra
de que o credor pode demandar qualquer dos devedores, art. 275 do Código Civil) , que não
precisam ser repetidas em cada diploma legal específico;  
	e) Interrupção pela decisão condenatória recorrível (art. 2º, inciso III, da Lei 9.873/1999) , sendo que para esse fundamento, houve a interrupção em 27/11/2018, data da sessão em que foi proferido o acórdão condenatório (peça 31) . Essa interrupção é relevante, por estabelecer prazo para julgamento do recurso;
	f) Da prescrição intercorrente:
	f.1) nos termos do art. 1º, § 1º, da Lei 9.873/1999, opera-se a prescrição intercorrente se o processo ficar paralisado por mais de três anos, aguardando "julgamento ou despacho";
	f.2) note-se que há uma correlação entre essa hipótese e as causas de interrupção da prescrição do art. 2º. Com efeito, uma vez interrompida a prescrição por alguma das hipóteses do art. 2º, o processo não pode ficar inativo, sem qualquer inovação processual relevante, por mais de três anos;
	f.3) trata-se de prazo específico, não se aplicando nem o prazo geral de cinco anos nem o prazo especial, da lei penal (§ 2º) . A finalidade da prescrição intercorrente, com seu prazo próprio, é a de assegurar a eficiência e celeridade nas apurações administrativas. Seria contrário a essa finalidade a paralisação injustificada do processo por período maior que o triênio estabelecido para a hipótese;
	f.4) a extrapolação do prazo de três anos, sem inovação relevante no processo, pode configurar negligência. Por isso, além de se operar a prescrição, deve-se promover a "apuração da responsabilidade funcional decorrente da paralisação, se for o caso";
	f.5) em muitas situações o exame da prescrição intercorrente pode ficar prejudicado nos processos já em tramitação no TCU. Como a ação de ressarcimento era considerada imprescritível, as peças que compõem a tomada de contas especial, elencadas no art. 10 da Instrução Normativa-TCU 71/2012, não contemplam informações pormenorizadas quanto ao andamento do processo na fase interna, o que pode prejudicar a análise de eventual paralisação por mais de três anos;
	f.6) assim, caso o tribunal venha a adotar a sistemática da Lei 9.873/1999 para aferir a prescrição, convém avaliar, oportunamente, a possibilidade de ajustes na IN-TCU 71/2012, para que as tomadas de contas especiais encaminhadas ao tribunal contemplem informações sobre as interrupções ocorridas na fase interna do procedimento; e
	f.7) especificamente quanto a esta TCE, as próprias causas de interrupção elencadas acima permitem evidenciar que o processo teve andamento regular, não se operando a prescrição intercorrente.
5.14. Diante da análise da questão prescricional procedida no item 5.13 deste exame, conclui-se que, não obstante a existência de outras causas interruptivas, os eventos indicados acima são suficientes para evidenciar que não ocorreu a prescrição - nem mesmo a prescrição intercorrente, prevista no art. 1º, § 1º, da Lei 9.873/1999.
5.15. Por fim, são oportunas algumas considerações sobre a possibilidade de aplicar, neste processo, novo critério para exame da prescrição, diverso do considerado no julgamento originário (que seguiu o Acórdão 1441/2016-TCU-Plenário) .
5.16. Partindo-se da premissa de que a pretensão reparatória segue as mesmas balizas (Lei 9.873/1999) , enquanto não houver norma específica a respeito, a demonstração de que não se operou a prescrição punitiva impõe, como consequência, a conclusão de que também é viável a condenação ao ressarcimento do prejuízo apurado nos autos. Com efeito, quanto ao débito e à multa, o novo parâmetro para exame da prescrição não altera o resultado do julgamento.
Mérito
6.	Plena execução física e financeira do convênio
6.1. Os recorrentes trazem a tese de que haveria a plena execução física e financeira do Convênio 331/2009 (Siconv 703541) , tendo, para tanto, aduzido os seguintes argumentos/documentos (peças 1, p. 124; 71, p. 7-8; 72-87) :
	a) a execução físico-financeira teria sido parcialmente comprovada por meio da prestação de contas (peça 71, p. 7) ;
	b) o evento teria sido executado, conforme descrito na Nota Fiscal de pagamento à empresa contratada (peças 1, p. 124; e 71, p. 8) ;
	c) a comprovação do contrato de prestação de serviços no âmbito do convênio ocorreria não somente com a nota fiscal, mas também da minuta contratual, bem como registro fotográfico e em vídeo do evento (peça 71, p. 9 e 12) ;
	d) a empresa Work & Time Publicidades Ltda. (CNPJ 34.714.568/0001-96) teria sido responsável pelos serviços da nota fiscal, bem como pelos recibos juntados aos autos (peça 71, p. 9) ;
	e) adequada aplicação dos recursos destinados à contratação das quadrilhas juninas, havendo comprovantes de pagamentos dos grupos (totalizando R$ 90.000,00) que se apresentaram nos dias de evento, bem como as imagens das apresentações (para cada grupo junino) - peças 71, p. 10-11; e 78-83;
	f) cópia dos folders para comprovar elaboração e divulgação (peça 71, p. 11; 86; 87, p. 5-6) ;
	g) a locação das arquibancadas (R$ 22.000,00) estaria comprovada por meio de fotos e vídeos acostados aos autos (peça 71, p. 11) ;
	h) além da descrição das despesas na nota fiscal (peça 1, p. 124) , em relação aos seguranças que participaram do evento, constaria dos autos imagens comprobatórias dos serviços de segurança (peças 71, p. 12; e 76, p. 3) ;
	i) constaria dos autos declarações da execução dos serviços pela autoridade competente e pelo convenente, além de declarações de realização do evento, gratuidade, vídeo institucional do Ministério do Turismo (peças 71, p. 12-13; 72 e 84-85) ; e
	j) requer alteração do valor da multa aplicada, tendo em vista que estaria comprovada a realização do evento (peça 71, p. 13) .
	Análise:
6.2. Compulsando os autos, constata-se que os responsáveis ora recorrentes elidiram plenamente as seguintes ressalvas técnicas apontadas na Nota Técnica de Análise 0019/2011 (peça 1, p. 131-134) :
	a) declaração do convenente - realização do evento (peça 72, p. 2) ;
b)	 declaração do convenente - exibição do vídeo institucional (peça 72, p. 3) ;
c)	 declaração do convenente - gratuidade ou não do evento (peça 72, p. 1) ;
d)	 declaração de autoridade local atestando a realização do evento (peças 84-85) ; e
e) relatório de execução físico-financeira - encaminhar o relatório, preenchido de acordo com o Plano de Trabalho aprovado, e preenchido de acordo com o modelo anexo ao site: (www. turismo.gov.br) (peça 1, p. 137) .
6.3. Todavia, restaram pendentes de regularização as seguintes ressalvas técnicas apontadas na Nota Técnica de Análise 0019/2011 (peça 1, p. 131-134) : 
a)  relatório de cumprimento do objeto - encaminhar o relatório, preenchido de acordo com o Plano de Trabalho aprovado, e preenchido de acordo com o modelo anexo ao site: (www. turismo.gov. ar) ;
b)	 inserções em Rádio - encaminhar cópia do anúncio em CDROM ou MP3, constando o nome e a logomarca do MTur e comprovante de Veiculação nas oito rádios contendo a programação prevista e o mapa de veiculação, com o valor, o "atesto" da rádio e o "de acordo" do Convenente;
c)	 material promocional - panfleto A5 - encaminhar um exemplar de cada insumo constando o nome e a logomarca do MTur e declaração de recebimento do material, explicitando a quantidade de unidades, com o nome legível, assinatura e CPF de quem recebeu;
d)	 apresentações das quadrilhas do 3º dia - encaminhar foto de cada show/apresentação, filmagem e/ou material de divulgação pós-evento (publicação em jornais, revistas ou reportagens televisivas) , que comprovem a efetiva realização de cada apresentação das quadrilhas do 3º dia; e
e)	contratação de serviços - empresa organizadora do evento e seguranças - encaminhar declaração individual do prestador do serviço, com RG, CPF, discriminando a função exercida detalhada, o valor contratado e o período de execução de acordo com o aprovado no Plano de Trabalho. Quando possível, enviar fotografias e/ou filmagem (show pirotécnico, seguranças, limpeza - tudo inserido no contexto do evento) .
6.4. Quanto à alínea "c" do item precedente, os responsáveis ora recorrentes trouxeram aos autos cópia de material de divulgação do evento (peças 1, p. 130; e 86-87) , porém não consta declaração de recebimento do material, bem como a quantidade de unidades, com o nome legível, assinatura e CPF de quem recebeu.
6.5.	No que tange à alínea "d" do item 6.3, os responsáveis ora apelantes trouxeram uma série de fotografias para cada show/apresentação, além de publicação de jornal (peças 76, p. 5-6; 77, p. 3-7; 78, p. 4, 6, 8, 10, 12, 14, 16, 18, 20, 22, 24 e 26; 79, p. 3 e 5; 80, p. 2; 81, p. 2; 82, p. 2, 83, p. 2; e 87, p. 1 e 4) . Nesse ponto, cabe salientar que fotografias não constituem provas suficientes se não vierem acompanhadas de outros elementos probatórios que efetivamente possam demonstrar que o objeto de convênio foi plenamente executado com os recursos públicos federais repassados (Acórdão 6808/2013-TCU-Segunda Câmara, rel. Ministro RAIMUNDO CARREIRO) . Nesse sentido, tem-se os Acórdão 317/2010-TCU-Plenário, rel. Ministro BENJAMIN ZYMLER; 4069/2010-TCU-1ª Câmara, rel. Ministro VALMIR CAMPELO; 4780/2011-TCU-2ª Câmara, rel. Ministro RAIMUNDO CARREIRO; e 1318/2014-TCU-1ª Câmara, rel. Ministro JOSÉ MÚCIO MONTEIRO.
6.6. Em relação à alínea "e" do item precedente, os responsáveis ora recorrentes trouxeram fotografias da infraestrutura do evento e seguranças (peças 75-77) , porém não consta declaração individual do prestador do serviço, com RG, CPF, discriminando a função exercida detalhada, o valor contratado e o período de execução de acordo com o aprovado no plano de trabalho (peça 95, p. 5-6) .
6.7. Os responsáveis ora recorrentes trouxeram duas declarações de terceiros de autoridades (peças 84-85) . No âmbito do TCU, a declaração de terceiros tem baixo valor probatório, pois faz prova apenas da existência da declaração, mas não do fato declarado, competindo ao interessado demonstrar a veracidade do alegado (Acórdão 2384/2015-TCU-Segunda Câmara, rel. Ministro AUGUSTO NARDES) .
6.8.	Noutras palavras, os documentos que se revestem sob a forma de declaração de terceiros não podem ser aceitos, por si só, como meio de prova capaz de atestar a efetiva consecução de objeto pactuado com uso de recursos federais repassados, notadamente quando não vêm acompanhados de elementos capazes de estabelecer o nexo entre o desembolso dos recursos recebidos da União e as despesas executadas (Acórdão 2312/2013-TCU-Plenário, rel. Ministro JOSÉ JORGE) . Nesse sentido, tem-se o Acórdão 654/2009-TCU-Segunda Câmara, rel. Ministro BENJAMIN ZYMLER) .   
6.9.	Assim, considerando a Nota Técnica de Análise 0019/2011 (peça 1, p. 131-134) , constata-se a comprovação parcial da execução física do evento, permanecendo nos autos as ressalvas técnicas listadas no item 6.3 supra. 
6.10.	Ad argumentandum tantum, ainda que se considere a plena execução física do evento, tem-se que a jurisprudência desta Corte é no sentido de que a mera execução física do objeto ou de parte dele, por si só, não comprova que os recursos foram aplicados corretamente, cabendo ao responsável demonstrar o nexo causal entre os recursos que lhe foram repassados e os documentos de despesas referentes à execução, tais como notas de empenho, recibos, notas fiscais, extratos bancários, de forma que seja possível confirmar que determinado objeto conveniado (no caso objeto do repasse) tenha sido executado com os recursos transferidos.
6.11.	Esse entendimento fundamenta-se no dever de prestar contas, previsto no parágrafo único do art. 70 da Constituição Federal, bem como em outros normativos infraconstitucionais, como o Decreto-Lei 200/1967. Nesse sentido é o teor dos Acórdão 2024/2016-TCU-Segunda Câmara, rel. Ministra ANA ARRAES; 1449/2016-TCU-2ª Câmara, rel. Ministra ANA ARRAES; 11236/2015-TCU-2ª Câmara, rel. Ministra ANA ARRAES; 11222/2015-TCU-2ª Câmara, rel. Ministro AUGUSTO NARDES; 7612/2015-TCU-1ª Câmara, rel. Ministro WALTON ALENCAR RODRIGUES; 3356/2019-TCU-1ª Câmara, rel. Ministro WALTON ALENCAR RODRIGUES e 3547/2019-TCU-1ª Câmara, rel. Ministro BENJAMIM ZYMLER.
6.12.	No tocante à execução financeira, verifica-se que os responsáveis ora recorrentes não trouxeram aos autos elementos que demonstrem o nexo de causalidade financeiro entre os recursos repassados e os documentos de despesa apresentados (peças 1, p. 124; 78, p. 3, 5, 7, 9, 11, 13, 15, 17, 19, 21, 23 e 25; 79, p. 2 e 4; 80, p. 1; 81, p. 1; 82, p. 1; e 83, p. 1) . Com efeito, sabe-se que no mesmo dia em que o repasse federal ocorreu (22/9/2009) , houve o débito na conta vinculada de R$ 167.000,00 (cheque) , conforme peça 1, p. 75. Todavia, não se sabe o favorecido de tal cheque (peça 1, p. 140) , informação essa crucial para se comprovar o nexo de causalidade financeiro entre os recursos repassados e os documentos de despesa apresentados.
6.13.	Diante do que foi tratado, não merecem prosperar os argumentos de que o evento teria sido executado, conforme descrito na Nota Fiscal de pagamento à empresa contratada; de que a comprovação do contrato de prestação de serviços no âmbito do convênio ocorreria não somente com a nota fiscal, mas também da minuta contratual, bem como registro fotográfico e em vídeo do evento; e de que a locação das arquibancadas (R$ 22.000,00) estaria comprovada por meio de fotos e vídeos acostados aos autos; e de que a empresa Work & Time Publicidade Ltda. teria sido responsável pelos serviços da nota fiscal, bem como pelos recibos juntados aos autos. Efetivamente, não constam dos autos vídeos do evento. Demais disso, a nota fiscal apresentada (peça 1, p. 124) possui natureza genérica (mera listagem de bens e serviços) e foi emitida após a vigência do convênio (peça 1, p. 139) , insuficiente para demonstrar o cumprimento de cada um dos serviços previstos no plano de trabalho (peça 95, p. 5-6) . 
6.14.	Em outras palavras, a mencionada nota fiscal apenas se prestaria a declarar a prestação de serviços da empresa contratada para realizar o evento como um todo (caso tivesse sido emitida durante a vigência do ajuste) , não havendo, exceto com relação ao pagamento dos cachês dos artistas no valor de R$ 90.000,00, quaisquer outros elementos probatórios (a exemplo de recibos e comprovantes de pagamentos aos prestadores de serviço e fornecedores de materiais) que atestem os serviços subcontratados específicos e necessários para caracterizar propriamente a realização dos trabalhos que compõem o todo do evento, conforme previsto no plano de trabalho do Convênio 331/2009 - Siconv 703541 (peça 95, p. 5-6) . Rememora-se que a movimentação bancária demonstrou apenas um débito na conta vinculada de R$ 167.000,00, por meio de cheque (peça 1, p. 75) , e não há documentos nos autos que indiquem o favorecido. 
6.15.No que concerne à questão da responsabilidade subjetiva com base na Lei 13.655/2018 (Lei de Introdução às Normas do Direito Brasileiro - LINDB) , cabe assinalar que as alterações promovidas pela norma legal, em especial a inclusão do art. 28, não provocam modificação nos requisitos necessários à responsabilidade financeira pelo débito - o dever de indenizar os prejuízos ao erário permanece sujeito à comprovação de dolo ou culpa (Acórdão 2391/2018-TCU-Plenário, rel. Ministro BENJAMIN ZYMLER, e 5547/2019-TCU-1ª Câmara, rel. Ministro BENJAMIN ZYMLER) .
6.16.Importa mencionar, ainda, que, na aplicação de sanções, o TCU deve considerar a natureza e a gravidade da infração, os danos que delas provieram para a Administração Pública, as circunstâncias agravantes ou atenuantes e os antecedentes do agente, nos termos do art. 22, § 2º (Acórdão 2463/2019-TCU-Primeira Câmara, rel. Ministro BRUNO DANTAS) . Para fins de aplicação de sanções pelo TCU, deve-se verificar a ocorrência de culpa grave ou dolo do administrador público (Acórdão 11762/2018-TCU-Segunda Câmara, rel. Ministro-Substituto MARCOS BEMQUERER) . 
6.17.Para fins do exercício do poder sancionatório do TCU, erro grosseiro é o que decorreu de grave inobservância do dever de cuidado, isto é, que foi praticado com culpa grave (Acórdão 1689/2019-TCU-Plenário, rel. Ministro AUGUSTO NARDES, 2924/2018-TCU-Plenário, rel. Ministro JOSÉ MÚCIO MONTEIRO, e 2391/2018-TCU-Plenário, rel. Ministro BENJAMIN ZYMLER) . 
6.18.In casu, conclui-se que a irregularidade danosa ao erário (não comprovação da boa e regular aplicação dos recursos provenientes do Convênio 331/2009 - Siconv 703541, uma vez que a documentação apresentada como prestação de contas desse convênio não demonstra o nexo entre os recursos federais transferidos e a execução do objeto) foi praticada, no mínimo, com culpa grave (por negligência e/ou imprudência) , tendo os responsáveis assumido todos os riscos envolvidos na prática do ato, pois era de se esperar deles o cumprimento das cláusulas terceira, item II, alínea "a" e "n", e décima terceira, parágrafo segundo, alíneas "e", "i" e "j" do Convênio 331/2009 (Siconv 703541) .
6.19.Adotando-se como baliza o Acórdão 2681/2019-TCU-Primeira Câmara, rel. Ministro BENJAMIN ZYMLER) , tem-se que, para fins de responsabilização perante o TCU, pode ser tipificado como erro grosseiro o descumprimento de regra expressa em instrumento de convênio. Tal conduta revela nível de atenção aquém ao de uma pessoa com diligência abaixo do patamar médio, o que configura culpa grave, passível de multa. 
6.20. Salienta-se, por oportuno, não haver nos presentes autos elementos hábeis a comprovar a ocorrência de circunstâncias práticas, ainda que de ordem estrutural, a limitar ou condicionar a ação dos responsáveis ora recorrentes na comprovação da boa e regular aplicação dos recursos.
6.21. Diante do exposto, propõe-se não acolher a tese dos recorrentes.
7.	Suspensão dos processos de cobrança desta TCE e a presença de ações judiciais
7.1. Os recorrentes arguem a necessidade de suspensão dos processos de execução desta TCE para adequação dos valores cobrados, haja vista a existência de processos judiciais em curso 1000369-32.2020.4.01.3000 e 1000878-60.2020.4.01.3000 e 1003164-11.20.4.01.3000 (peça 71, p. 13-14) .
	Análise:
7.2. De plano, refuta-se a tese dos apelantes, não havendo razão hábil para suspender os processos de execução desta TCE. Não existe amparo legal para a concessão de efeito suspensivo ao recurso de revisão (Acórdão 1772/2012-TCU-Plenário, rel. Ministro WALTON ALENCAR RODRIGUES) . Para a excepcional concessão de efeito suspensivo a recurso de revisão é imprescindível a comprovação dos requisitos relativos às medidas cautelares no âmbito do TCU, a saber: plausibilidade jurídica do direito, perigo da demora, além do receio de grave lesão ao erário ou ao interesse público ou risco de ineficácia da decisão de mérito. Não são aceitáveis alegações de possível prejuízo a patrimônio particular ou a interesse do recorrente, a exemplo da inscrição do nome no Cadin e na dívida ativa, ou da possibilidade de bloqueio de bens, ou, ainda, de inelegibilidade para eleições municipais (Acórdão 2191/2020-TCU-Plenário, rel. Ministra ANA ARRAES) . In casu, os recorrentes não apresentam elementos que apontem para a existência de plausibilidade jurídica do direito, perigo da demora, além do receio de grave lesão ao erário ou ao interesse público ou risco de ineficácia da decisão de mérito.
7.3. Nesse contexto, cumpre salientar que a existência de processos no Poder Judiciário e no TCU com idêntico objeto não caracteriza repetição de sanção sobre mesmo fato (bis in idem) nem litispendência. No ordenamento jurídico brasileiro vigora o princípio da independência das instâncias, em razão do qual podem ocorrer condenações simultâneas nas diferentes esferas jurídicas. O recolhimento do débito, em um ou outro processo, serve para comprovação de quitação e sana a dívida (Acórdão 2006/2013-TCU-Primeira Câmara, rel. Ministra ANA ARRAES) . Nesse sentido, tem-se os Acórdão 1125/2010-TCU-Primeira Câmara, rel. Ministro VALMIR CAMPELO; 7119/2010-TCU-1ª Câmara, rel. Ministro VALMIR CAMPELO; 11531/2016-TCU-2ª Câmara, rel. Ministro RAIMUNDO CARREIRO; 115/2018-TCU-2ª Câmara, rel. Ministra ANA ARRAES; 15112/2018-TCU-1ª Câmara, rel. Ministro VITAL DO RÊGO; 1038/2019-TCU-Plenário, rel. Ministro BENJAMIN ZYMLER; e 3051/2019-TCU-Plenário, rel. Ministro RAIMUNDO CARREIRO.
7.4.	Por fim, cumpre salientar que em casos de ajuste no valor da dívida em fase de recurso, o acórdão possui poder de título executivo extrajudicial, o qual, naturalmente, impacta a fase de cobrança da dívida, não havendo necessidade de suspensão dos processos de cobrança executiva (TCs Processo 038.411/2019-9, Processo 039.225/2019-4 e Processo 039.226/2019-0) .  
CONCLUSÃO
8.	Das análises anteriores, conclui-se pelo não provimento do recurso, considerando-se que:
	a) não ocorreu prescrição do dano ao erário seja com base no regime da Lei 9.873/1999, seja com fundamento nos critérios do Acórdão 1441/2016-TCU-Plenário;
	b) não houve comprovação da boa e regular aplicação dos recursos repassados por força do Convênio 331/2009 (Siconv 703541) , haja vista a insuficiência de elementos a demonstrar a correta execução física e o nexo de causalidade financeiro do evento pactuado; e
	c) não cabe suspensão dos processos de cobrança desta TCE, considerando-se:
	c.1) não cabe efeito suspensivo ao presente recurso de revisão, haja vista que os recorrentes não apresentam elementos que apontem para a existência de plausibilidade jurídica do direito, perigo da demora, além do receio de grave lesão ao erário ou ao interesse público ou risco de ineficácia da decisão de mérito;
	c.2) no ordenamento jurídico brasileiro vigora o princípio da independência das instâncias, em razão do qual podem ocorrer condenações simultâneas nas diferentes esferas jurídicas; e
	c.3) em casos de ajuste no valor da dívida em fase de recurso, o acórdão possui poder de título executivo extrajudicial, o qual, naturalmente, impacta a fase de cobrança da dívida, não havendo necessidade de suspensão dos processos de cobrança executiva (TCs Processo 038.411/2019-9, Processo 039.225/2019-4 e Processo 039.226/2019-0) .   
PROPOSTA DE ENCAMINHAMENTO
9.	Ante todo o exposto, submete-se à consideração superior a presente análise do recurso de revisão interposto por Liga de Quadrilhas Juninas do Acre e Aurimar Fidelis de Aragão, contra o Acórdão 15083/2018-TCU-Primeira Câmara, propondo-se, com fundamento no art. 32, inciso III, e 35, da Lei 8.443/1992:
	a) conhecer do recurso e, no mérito, negar-lhe provimento;
	b) dar ciência da deliberação que vier a ser adotada aos recorrentes, ao Ministério do Turismo, à Controladoria-Geral da União, à Procuradoria da República no Estado do Acre, e aos demais interessados.	
O Ministério Púbico junto a este Tribunal, nos autos representado pelo Procurador Júlio Marcelo de Oliveira, manifestou-se de acordo com a unidade técnica (peça 98) .
É o relatório.

Gislene Rodrigues de Macedo (OAB/DF 32.527).

Procurador Júlio Marcelo de Oliveira.

RECURSO DE REVISÃO. PRESCRIÇÃO RECONHECIDA À LUZ DA RESOLUÇÃO TCU 344/2022. ARQUIVAMENTO DOS AUTOS.

TOMADA DE CONTAS ESPECIAL (TCE)

Secretaria de Recursos (Serur).

Preenchidos os requisitos de admissibilidade previstos no art. 35 da Lei 8.443/1992, o recurso de revisão interposto pela Liga de Quadrilhas Juninas do Acre e por seu presidente, Sr. Aurimar Fidelis de Aragão, contra o Acórdão 15083/2018-TCU-Primeira Câmara, deve ser conhecido.
Por meio do referido acórdão, os recorrentes tiveram suas contas especiais julgadas irregulares, foram condenados em débito (R$ 150 mil) e apenados com a multa do art. 57 da Lei 8.443/1992 (R$ 25 mil) , em virtude de irregularidades na execução do Convênio 331/2009, celebrado com o Ministério do Turismo (MTur) , para apoio à realização do evento "Etapa Final do 3º Circuito de Quadrilhas Juninas de Rio Branco".
A deliberação recorrida fundamentou a condenação dos recorrentes na ausência de comprovação da totalidade da execução física e do estabelecimento do nexo entre os recursos federais e o objeto conveniado.
A Serur, após analisar as alegações recursais, propôs a negativa de provimento ao recurso, no que foi endossada pelo Ministério Público junto a este Tribunal (MPTCU) .
Feito esse breve resumo dos fatos, passo ao exame do presente recurso.
De início, destaco que as manifestações que me precederam foram proferidas antes da edição da Resolução TCU 344/2022, que regulamentou, no âmbito do TCU, a prescrição para o exercício das pretensões punitiva e de ressarcimento. Em síntese, aquele normativo dispôs que a prescrição, nos processos de controle externo em curso neste Tribunal, observará o disposto na Lei 9.873/1999 e que prescrevem em cinco anos as pretensões punitivas e de ressarcimento, contados dos termos iniciais nele indicados.
Diante disso, passo a analisar a questão prejudicial ao exame de mérito, à luz do referido normativo regulamentar.
A Resolução TCU 344/2022 dispôs, para as situações análogas às discutidas nestes autos, que o prazo de prescrição será contado da data em que as contas foram prestadas (art. 4º, inciso II) .
Além disso, estabeleceu que a prescrição se interromperia pela notificação, oitiva, citação ou audiência do responsável, ou, ainda, por qualquer ato inequívoco de apuração dos fatos, inclusive aqueles praticados na fase interna da TCE.
Referido normativo regulamentar também disciplinou a incidência da prescrição intercorrente, caracterizada pela paralisação do processo por mais de três anos, pendente de julgamento ou despacho, sem prejuízo da responsabilidade funcional decorrente da paralisação, se for o caso.
Na referida hipótese, não seriam considerados para o cômputo do referido prazo, o pedido e concessão de vista dos autos, emissão de certidões, prestação de informações, juntada de procuração ou substabelecimento e outros atos que não interfiram de modo relevante no curso das apurações.
No caso concreto, após a data em que foram apresentadas as contas, em 22/10/2010 (peça 66) , o Ministério do Turismo as apreciou em 12/9/2011 (peças 131, 135 e 142) e o recorrente foi notificado da reprovação das contas em 18/10/2011 (peça 143) . Entretanto, a próxima movimentação processual evidente nos autos somente ocorreu em 23/11/2015, com nova notificação do responsável (peça 148 e 149) . 
Não há informações nos autos nem indicação de que tenham sido adotados, nesse interregno de tempo (2011-2015) , qualquer ato inequívoco de apuração dos fatos, que pudesse justificar eventual interrupção do prazo da prescrição intercorrente no caso concreto.
Diante disso, reconheço a existência da prescrição e, nos termos do art. 11 da Resolução-TCU 344/2022, manifesto-me pela desconstituição do Acórdão 15083/2018-TCU-Primeira Câmara e pelo arquivamento do processo.  
	Nestas condições, voto para que o Tribunal de Contas da União aprove o acórdão que submeto a este Colegiado.
TCU, Sala das Sessões, em 22 de março de 2023.
Ministro VITAL DO RÊGO 
Relator